【裁判字號】    97,易,1327
【裁判日期】    970718
【裁判案由】    詐欺
【裁判全文】
臺灣板橋地方法院刑事判決              97年度易字第1327號
公  訴  人  臺灣板橋地方法院檢察署檢察官
被      告  乙○○
            甲○○
上列被告等因詐欺案件，經檢察官提起公訴（九十六年度偵字第
一一九二八號），暨移送併辦（九十七年度偵字第七五九五號、
第六五六六號），本院判決如下：
    主  文
乙○○共同意圖為自己不法之所有，以詐術使人將本人之物交付
，處有期徒刑陸月，如易科罰金，以新臺幣壹仟元折算壹日。扣
案之行動電話貳支（內含門號0000000000號、0000000000號SIM
卡各壹張）、現金新臺幣貳萬玖仟玖佰元、筆記紙均沒收。
甲○○幫助意圖為自己不法之所有，以詐術使人將本人之物交付
，處拘役伍拾伍日，如易科罰金，以新臺幣壹仟元折算壹日。
    事  實
一、乙○○因經濟狀況欠佳，於民國九十六年五月初見報紙上刊
    登徵求外務員之廣告，經與刊登廣告者聯絡後，明知工作內
    容係為詐欺集團收購帳戶以供領取不法款項使用，仍與不詳
    真實姓名年籍綽號「侯哥」之成年男子，共同基於意圖為自
    己不法所有之詐欺犯意聯絡，自斯時起至九十六年五月二十
    一日止，由「侯哥」撥打其所交付之門號0000000000號行動
    電話指示，向出賣帳戶者收取人頭帳戶之存摺、提款卡、密
    碼與印章等物及交付報酬予出賣帳戶者，並由乙○○以「侯
    哥」所交付之門號0000000000號行動電話與出賣帳戶者約定
    時間、地點收取，在與出賣帳戶者一同至自動櫃員機試卡俾
    確認密碼堪用後，即將所收取之人頭帳戶之存摺、提款卡、
    密碼與印章等物，依「侯哥」所告知之指定地點，交付予「
    侯哥」，乙○○則可獲得每份帳戶資料新臺幣（下同）一千
    元之報酬。嗣甲○○因見「侯哥」所屬詐欺集團在報紙上刊
    登廣告高價收購郵銀簿，明知依一般社會生活之通常經驗，
    本可預見將自己之金融機構帳戶提供予他人使用，有遭他人
    利用作為詐騙工具之可能，竟仍不違其本意，基於幫助詐欺
    之不確定故意，於九十六年五月十五日依上開廣告撥打電話
    聯絡，經「侯哥」所屬詐欺集團告知郵局帳戶每本六千元、
    銀行帳戶每本四千元，而與甲○○達成交易協議後，由「侯
    哥」指示乙○○撥打電話予甲○○，雙方即約定於同日二十
    時許，至臺北縣樹林市○○街九三號七樓甲○○住處收取，
    並一同至甲○○住處樓下萊爾超商所設自動櫃員機試卡確認
    密碼無訛後，甲○○遂將其本人在台灣郵政股份有限公司汐
    止樟樹灣郵局所開立帳戶（帳號：000000000000000 號，下
    簡稱汐止樟樹灣郵局）及在安泰商業銀行忠孝分行所開立帳
    戶（帳號：00000000000000號，下簡稱安泰銀行忠孝分行）
    之存摺、提款卡、印章及密碼交付予乙○○，乙○○則給付
    一萬元之代價予甲○○，並將上開帳戶資料轉交予「侯哥」
    ，供「侯哥」所屬犯罪集團作為存、提款及轉帳匯款使用，
    甲○○以此方式幫助犯罪集團為詐欺犯行。嗣乙○○所屬詐
    欺集團成員在取得甲○○所有之上開二份人頭帳戶資料後，
    基於意圖為自己不法所有之詐欺犯意，分別為下列詐欺犯行
    （註：乙○○經本院審理判決有罪範圍僅及於詐欺被害人丁○○部分，其餘被害人僅涉及甲○○幫助詐欺之犯行）：
  (一)於九十六年五月十五日九時許，撥打電話予丙○○，對丙○○佯稱係監理站人員，告知丙○○有交通違規罰單欠繳云云
    ，丙○○回稱並無車子時，復佯稱將轉接至交通隊辦理，經
    佯稱係員警之人告知丙○○因其車子涉案，銀行要凍結帳戶
    ，需與帳戶管制局聯絡云云，經丙○○與自稱「林主任」之
    人聯繫後，告知要將銀行帳戶內之款項匯入一組法定信託帳
    戶後，才能動用資金云云，致丙○○不疑有詐而陷於錯誤，
    而依指示於九十六年五月十六日九時許，至基隆市第二信用
    合作社百福分行，匯款十萬元（併案意旨書誤載為一萬元，
    應予更正）至甲○○在安泰銀行忠孝分行所開設之上開帳戶
    內，復於同年月十七日至百福郵局匯款三十二萬元至予江宗
    穎（由檢察官另案偵辦）在永康大灣郵局開設之帳戶，並由
    該犯罪集團人員旋即將上開款項提領一空。嗣丙○○查覺有
    異，始報警處理。
  (二)於九十六年五月十六日十二時三十分許，撥打電話予丁○○
    ，對丁○○自稱「林建隆」，告知有罰單欠繳，資金信用將
    受影響，其名下銀行帳戶及信用卡將不能使用，需將帳戶款
    項領出匯入法定帳戶內云云，致丁○○不疑有詐陷於錯誤，
    依指示於同日十三時許，至台中市第二信用合作社匯款十九
    萬元至甲○○在安泰銀行忠孝分行所開設之上開帳戶內，並
    由該犯罪集團人員旋即將上開款項提領一空。嗣於翌（十七
    ）日十二時五十分許，自稱「林建隆」之人，復撥打電話予
    丁○○，佯稱上開法定帳戶尚需匯款十萬元保證金云云，至
    此丁○○始覺有異，經報警處理，始查悉上情。
  (三)於九十六年五月十七日十時三十分許，撥打電話予周健平，
    對周健平佯稱欠繳電話費，需配合處理云云，致周健平不疑
    有詐陷於錯誤，依指示於同日十一時三十二分許、十三時一
    分許，至嘉義成功街郵局先後匯款五十萬元、四萬四千元至
    甲○○在汐止樟樹灣郵局所開立之上開帳戶內，並由該犯罪
    集團人員旋即將上開款項提領一空。嗣周健平查覺有異，始
    報警處理。
  (四)於九十六年五月十七日十三時三十分許，撥打電話予林博添
    ，對林博添佯稱因身分證遭詐騙集團成員使用，要凍結其財
    產，需匯款至指定帳戶以代為保管云云，致林博添陷於錯誤
    ，依指示於同日十四時四十八分許，至彰化縣田尾郵局匯款
    十萬元至甲○○在汐止樟樹灣郵局所開立之上開帳戶內，而
    該筆款項因經汐止樟樹灣郵局圈存抵銷，始未遭提領。嗣林
    博添查覺有異，始報警處理。
二、其後甲○○因經警方通知其在安泰銀行忠孝分行所開立之上
    開帳戶列為警示帳戶需到案說明，甲○○為證明其非詐欺集
    團成員，遂復依之前在報紙上所見收購帳戶之廣告內容撥打
    電話聯絡，佯稱欲出賣帳戶，適復由乙○○與之聯絡約定收
    購帳戶之時間、地點，於九十六年五月二十一日十七時許，
    乙○○依約前往臺北縣樹林市○○街四一之三號三樓時，遭
    甲○○質問其上開帳戶遭凍結該如何處理，隨即遭甲○○、
    向集賢、董信祥等三人毆打並報警處理（甲○○等三人所涉
    傷害、妨害自由等罪嫌，另經檢察官為不起訴處分），經警
    在乙○○身上扣得「侯哥」所交付供聯絡收購帳戶所用之行
    動電話二支（內含門號0000000000號、0000000000號SIM 卡
    各一張）及供收購帳戶所用之現金二萬九千八百元（扣得三
    萬一千八百元，其中二千元為乙○○所有）、乙○○所自行
    紀錄之收購單價、帳戶資料及各人頭帳戶密碼之筆記三張、
    及其向王永安等人收購所得之銀行存摺九本、提款卡九張、
    印章七顆、暨自動櫃員機交易明細表五紙、取款憑條一紙等
    物，始查悉上情。
三、案經臺北縣政府警察局樹林分局報告臺灣板橋地方法院檢察
    署檢察官偵查起訴，暨移送併辦。
    理  由
一、訊據被告乙○○對於前揭犯罪事實坦承不諱，被告甲○○固
    不諱有於前揭時、地以六千元、四千元之代價同時出售其在
    汐止樟樹灣郵局、安泰銀行忠孝分行所開立之上開帳戶予被
    告乙○○等情，惟矢口否認有何幫助詐欺之犯行，辯稱：伊
    出賣帳戶時並不知道對方是詐騙集團，伊以為是地下錢莊在
    收購帳戶云云。然查：
  (一)被告乙○○受「侯哥」所屬詐欺集團僱用，負責向依報紙上
    所刊登「高價收購郵銀簿」分類廣告而聯絡之人收購帳戶，
    並於前揭時地向被告甲○○以六千元、四千元之代價同時收
    購其在汐止樟樹灣郵局、安泰銀行忠孝分行所開立之上開帳
    戶等情，業據被告乙○○供承在卷，核與被告甲○○之供述
    及證人王永安之證述情節相符，並有報紙分類廣告一紙，及
    扣案之行動電話二支（內含門號0000000000號、0000000000
    號SIM 卡各一張）、現金二萬九千八百元、被告乙○○所自
    行紀錄之收購單價、帳戶資料及各人頭帳戶密碼之筆記三張
    、及被告乙○○向王永安等人收購所得之銀行存摺九本、提
    款卡九張、印章七顆等物足資佐證。是堪認被告乙○○確有
    向被告甲○○收購上開汐止樟樹灣郵局、安泰銀行忠孝分行
    之帳戶。
  (二)又被害人丙○○、丁○○因受詐騙而分別匯款十萬、十九萬
    元至被告在安泰銀行忠孝分行所開立之前開帳戶內；另被害
    人周健平、林博添因受詐騙而分別匯款五十四萬四千元、十
    萬元至被告在汐止樟樹灣郵局所開立之前開帳戶內，業據證
    人即被害人丙○○、丁○○、周健平、林博添分別在警詢時
    證述綦詳，而被告乙○○、甲○○在本院審判程序亦同意以
    上開證人之證言作為證據，且本院審酌上開證述作成時之情
    況認為適當，是自得以其證言為證據。此外，復有被告在安
    泰銀行忠孝分行、汐止樟樹灣郵局之開戶資料及帳戶交易明
    細各一份、基隆市第二信用合作社跨行匯款回條聯一紙、台
    中市第二信用合作社匯款回條一紙、郵政國內匯款單三紙等
    件附卷可稽。是堪認被害人丙○○、丁○○、周健平、林博
    添確有因遭被告乙○○所屬詐欺集團詐騙而分別匯款至被告
    甲○○所提供之前開二個帳戶內。
  (三)又被告甲○○雖以前開情詞置辯，然縱或係供地下錢莊匯款
    使用，亦顯見其出賣帳戶時已明知係供不法使用之用途，且
    按於郵局或銀行等金融機構開設存款帳戶，請領存摺及提款
    卡一事，原係針對個人身分之社會信用而予以資金流通，具
    有強烈之屬人性，而金融帳戶為個人理財之工具，於郵局或
    銀行等金融機構申請開設存款帳戶亦無任何特殊之資格限制
    ，一般民眾皆可以存入最低開戶金額之方式，任意於銀行或
    郵局等金融機構申請開設存款帳戶，且一人並可於不同之金
    融機構申請多數之存款帳戶使用，此屬眾所周知之事實，亦
    為被告甲○○所應知，是依一般人之社會生活經驗，若見他
    人不以自己名義申請帳戶，反而向人收購或借用存款帳戶供
    己使用，衡情對於該等帳戶是否供犯罪集團為詐欺犯行等不
    法目的使用當有合理之懷疑，以被告甲○○係心智成熟之成
    年人，且利用他人帳戶從事詐欺，早為傳播媒體廣為報導，
    依其個人之經驗，應有預見將存摺及提款卡提供他人使用，
    係幫助他人從事詐欺犯行，否則何以需以郵局帳戶每本六千
    元、銀行帳戶每本四千元如此之高價收購，是被告甲○○有
    幫助詐欺之行為及不確定故意甚明。
  (四)綜上所述，本件事證明確，被告二人前開犯行均洵堪認定，
    應予依法論科。
三、核被告乙○○所為，係犯刑法第三百三十九條第一項之詐欺
    取財罪；被告甲○○所為，係犯刑法第三十條第一項、第三
    百三十九條第一項之幫助詐欺取財罪。按共同實施犯罪行為
    之人，在合同意思範圍以內，各自分擔犯罪行為之一部，相
    互利用他人之行為，以達其犯罪之目的者，即應對於全部所
    發生之結果，共同負責；共同正犯間非僅就其自己實施之行
    為負其責任，並在犯意聯絡之範圍內，對於其他共同正犯所
    實施之行為，亦應共同負責，最高法院三十二年上字第一九
    ０五號判例可資參照。是被告乙○○雖僅在「侯哥」所屬詐
    欺集團內，負責收購帳戶之工作，然該詐欺集團成員本有各
    自之分工，或係負責撥打電話從事詐騙，或係負責提款及匯
    款轉帳之車手，或係負責招攬車手、收購帳戶之人，各成員
    就該詐欺集團所實行之犯罪行為，均應共同負責，故被告乙○○與不詳真實姓名年籍綽號「侯哥」所屬詐欺集團成員間
    ，有犯意聯絡及行為分擔，均為共同正犯。又被告甲○○以
    幫助之意思，參與構成要件以外之行為，為幫助犯，爰依刑
    法第三十條第二項規定，依正犯之刑減輕之。又被告甲○○
    以一同時出售上開二帳戶之幫助行為同時觸犯上開四件詐欺
    罪，為想像競合犯，應從一重處斷。又臺灣板橋地方法院檢
    察署檢察官九十七年度偵字第七五九五號移送併辦關於被告
    甲○○提供其開設之上開安泰銀行帳戶存摺、提款卡及印章
    併同密碼予被告乙○○，詐騙被害人丙○○匯入款項之事實
    ，及同署檢察官九十七年度偵字第六五六六號移送併辦關於
    被告甲○○提供其開設之上開汐止樟樹灣郵局帳戶存摺、提
    款卡及印章併同密碼予被告乙○○，詐騙被害人周健平、林
    博添匯入款項之事實，因被告甲○○係同時出售上開安泰銀
    行及汐止樟樹灣郵局之帳戶予被告乙○○所屬詐欺集團使用
    ，核與本案檢察官聲請簡易判決處刑之犯罪事實關於被害人
    丁○○遭詐欺部分，分別係屬同一帳戶或同時所交付之帳戶
    ，具有想像競合犯之裁判上一罪關係，本院自得併予審究，
    附此敘明。爰審酌被告乙○○擔任詐欺集團收購帳戶之人，
    而被告甲○○將存摺、提款卡等物以高價出售予被告乙○○
    所屬詐欺集團使用，助長他人犯罪，增加被害人尋求救濟及
    治安機關查緝犯罪之困難，危害被害人財產安全及社會治安
    ，並斟酌渠二人犯罪之動機、目的、手段、被害人所受損害
    ，暨被告乙○○犯罪後業已坦承犯行，被告甲○○雖否認犯
    行，惟亦不否認有出賣帳戶之情，均尚有悔意等一切情狀，
    分別量處如主文所示之刑，並均諭知如易科罰金之折算標準
    。至在被告乙○○身上所扣得之行動電話二支（內含門號
    0000000000號、0000000000號SIM 卡各一張）及現金二萬九
    千八百元，據被告乙○○在本院審理時供稱：行動電話係「
    侯哥」所交付供聯絡收購帳戶之用，另現金部分亦係「侯哥
    」所交付供收購帳戶之用等語，既屬共犯「侯哥」所有，且
    係供犯罪所用之物，爰依刑法第三十八條第一項第二款規定
    宣告沒收；又扣案之被告乙○○所自行紀錄之收購單價、帳
    戶資料及各人頭帳戶密碼之筆記三張，亦屬被告乙○○所有
    供犯罪所用之物，業據其供承在卷，自亦應依前揭規定併予
    宣告沒收。再其餘扣案之被告乙○○向王永安等人收購所得
    之銀行存摺九本、提款卡九張、印章七顆，因尚難認被告乙○○及其所屬犯罪集團業已取得所有權，自毋庸併予宣告沒
    收；另扣案之自動櫃員機交易明細表五紙、取款憑條一紙，
    因無積極證據證明與本案犯罪有何關涉，自亦毋庸宣告沒收
    ，附此敘明。
四、至臺灣板橋地方法院檢察署檢察官九十七年度偵字第七五九
    五號移送併辦意旨，以被告乙○○收購甲○○上開汐止樟樹
    灣郵局帳戶存摺、提款卡及印章併同密碼，詐騙被害人周健
    平、林博添匯入款項至上開帳戶，因認被告乙○○此部分亦
    涉有刑法第三百三十九條第一項之詐欺取財罪嫌，且因與被
    告所涉之上揭犯行具有想像競合犯之裁判上一罪關係而移送
    併案審理；另蒞庭檢察官在本院審理時亦因同一理由而擴張
    被告乙○○詐騙被害人丙○○匯款至甲○○上開安泰銀行帳
    戶之事實。然查，被告乙○○與其所屬詐欺集團成員所為如
    事實欄一、(一)至(四)之共同詐欺犯行，乃係於不同之時間撥打
    不同之電話詐騙相異之被害人，應屬犯意個別，行為互異之
    數個詐欺行為，則檢察官認上開移送併案審理與聲請擴張審
    理部分，係與本案所起訴詐欺被害人丁○○部分，具有想像
    競合犯之裁判上一罪關係，容有未洽，是被告乙○○所為如
    事實欄一、(一)、(三)、(四)之詐欺犯行，自非起訴效力所及，本
    院無從併予審理，自應退由檢察官另為適法處理，附此敘明
    。
據上論斷，依刑事訴訟法第二百九十九條第一項前段，刑法第二
十八條、第三十條第一項前段、第二項、第三百三十九條第一項
、第四十一條第一項前段、第三十八條第一項第二款，刑法施行
法第一條之一第一項、第二項前段，判決如主文。
本案經檢察官顏妃琇到庭執行職務。
中    華    民    國    97    年    7     月    18    日
                  刑事第八庭  審判長法  官  潘翠雪
                                    法  官  絲鈺雲
                                    法  官  王士珮
以上正本證明與原本無異
如不服本判決應於送達後10日內向本院提出上訴狀
                                    書記官  郭晉良
中    華    民    國    97    年    7     月    18    日
附錄本案論罪科刑法條全文：
中華民國刑法第三百三十九條：
意圖為自己或第三人不法之所有，以詐術使人將本人或第三人之
物交付者，處五年以下有期徒刑、拘役或科或併科一千元以下罰
金。
以前項方法得財產上不法之利益或使第三人得之者，亦同。
前二項之未遂犯罰之。


司法院資訊處製作；財團法人民間司法改革基金會備份。
